臺灣臺中地方法院刑事判決
111年度訴字第1085號
公  訴  人  臺灣臺中地方檢察署檢察官
被      告  游凱翔


選任辯護人  邱奕賢律師
上列被告因偽造文書案件，經檢察官提起公訴（111年度偵字第
14619號），本院判決如下：
    主    文
戊○○犯行使偽造私文書罪，處有期徒刑伍月，如易科罰金，以新
臺幣壹仟元折算壹日。偽造之「丙○○」署名壹枚沒收。
    犯罪事實
一、戊○○為房仲業者，其知悉丁○○有意以每月租金新臺幣(下同)
    9000元出租位於臺中市西屯區至善路之房屋（地址詳卷，下
    稱本案房屋），及丙○○有意承租本案房屋後，竟為圖以轉租
    房屋方式牟利，先透過本案社區之管理室向丁○○表達其欲承
    租本案房屋，然後於民國110年7月15日，在臺中市西屯區逢
    甲路與青海路口附近之中聚地產公司，以其自己（即戊○○）
    名義與丙○○簽訂房屋租賃契約書，約定以每月租金1萬1000
    元出租本案房屋予丙○○，之後，再基於行使偽造私文書之犯
    意，於110年7月中下旬某日，在本案房屋之社區管理室前，
    未經丙○○之授權或同意，冒用丙○○之名義與丁○○簽訂房屋租
    賃契約書，在房屋租賃契約書之立契約書人(乙方)欄偽簽「
    丙○○」署名1枚，偽造完成用以表示係丙○○本人以每月租金9
    000元向丁○○租用本案房屋等內容之房屋租賃契約書（私文
    書），並向丁○○表示丙○○係其女友，及將該房屋租賃契約書
    交予丁○○而行使之，足生損害於丙○○及丁○○。嗣因戊○○未依
    約給付租金給丁○○，丁○○透過本案房屋之社區管理室通知丙○○，經丙○○聯繫丁○○後，始悉上情。
二、案經丙○○訴由臺中市政府警察局第六分局報告臺灣臺中地方
    檢察署檢察官偵查起訴。　　
    理    由
壹、證據能力：
一、按被告以外之人於審判外之陳述，雖然不符合刑事訴訟法第
    159條之1至第159條之4之規定，但經當事人於審判程序同意
    作為證據，法院審酌該言詞陳述或書面陳述作成時之情況，
    認為適當者，亦得為證據；當事人、代理人或辯護人於法院
    調查證據時，知有第159條第1項不得為證據之情形，而未於
    言詞辯論終結前聲明異議者，視為有前項之同意。刑事訴訟
    法第159條之5第1項、第2項分別定有明文。查就本判決以下
    所引用被告以外之人於審判外之陳述，檢察官、被告戊○○（
    下稱被告）及辯護人均表示無意見或同意有證據能力（見本
    院卷第77至78、187至189頁），本院審酌上開證據資料製作
    時之情況，尚無違法不當及證明力明顯過低之瑕疵之情形，
    依上開規定，均具有證據能力。
二、非供述證據之物證，或以科學、機械之方式，對於當時狀況
     所為忠實且正確之記錄，性質上並非供述證據，無傳聞法
    則 規定之適用，如該非供述證據非出於違法取得，並已依
    法踐 行調查程序，即不能謂其無證據能力。本件判決以下
    引用之 非供述證據，經本院於審理時依法踐行調查證據程
    序，與本 案待證事實具有自然之關聯性，且無證據證明係
    公務員違法 取得之物，依法自得作為證據。　　　　
貳、認定犯罪事實之證據及理由：
　　 訊據被告固坦承有上開客觀行為，惟否認有何偽造文書之
     犯行（見本院卷第79頁），辯稱：伊與丁○○簽約之租金為9
     000元，伊租給告訴人丙○○（下稱告訴人）租金為1萬1000
     元，是因為本案房屋的屋況不好，伊有維修房屋，伊沒有
     偽造文書的主觀犯意云云。辯護人則辯護稱：①本案單純是
     租屋的民事糾紛，被告身為仲介，先拉到告訴人這個案件
     之後，再回頭來尋找適合的物件，符合一般租屋的過程，
     被告雖然沒有得到告訴人的授權，但是在契約書上都有記
     載留下被告個人真實姓名以及相關聯絡電話，房東丁○○或
     告訴人事後要聯絡被告之時，被告也都有詳細的回覆，甚
     至有提供仲介應有的租屋服務，包括購買洗衣機、清潔、
     清掃租屋處以及維修紗窗等等，皆足以證明被告從頭至尾
     都是以仲介的心態、心理認知來促成、媒合這件租屋的交
     易，並無偽造文書之意圖；②告訴人後來與丁○○重新簽約之
     租金為1萬1000元，雖較原來被告向丁○○承租之租金9000元
     為高，但告訴人也證述此租金價額是在她的預算範圍內，
     並未造成告訴人任何損害，這是民事私法自治範圍，不能
     因為後來發現有更便宜的租屋方式就認為有造成告訴人損
     害，又依照丁○○所述，丁○○本來就是要用9000元出租房屋
     ，只要有房客有正常繳租、找得到人可以為履約負責，對
     於丁○○而言，房客是告訴人或被告，沒有任何不同或差異
     ，證人丁○○並沒有任何損害，本案只是被告單純便宜行事
     ，被告為了業績，為了賺取佣金以及把之前整理房屋、購
     買洗衣機的費用算進去來彌補支出所造成的誤會，這個誤
     會經由警員協調，告訴人已取回被告補償金額，沒有造成
     告訴人損害，不構成偽造文書罪，請鈞院諭知被告無罪云
     云。經查：　
一、被告為房仲業者，其知悉丁○○有意以每月租金9000元出租本
    案房屋，及告訴人有意承租本案房屋後，為圖以轉租房屋方
    式牟利，先透過本案社區之管理室向丁○○表達其欲承租本案
    房屋，然後於110年7月15日，在臺中市西屯區逢甲路與青海
    路口附近之中聚地產公司，以其自己名義與告訴人簽訂房屋
    租賃契約書，約定以每月租金1萬1000元出租本案房屋予告
    訴人，之後，再於110年7月中下旬某日，在本案房屋之社區
    管理室前，未經告訴人之授權或同意，冒用告訴人之名義，
    在房屋租賃契約書之立契約書人(乙方)欄，偽簽「丙○○」署
    名1枚，而偽造完成用以表示係告訴人本人以每月租金9000
    元向丁○○租用本案房屋等內容之房屋租賃契約書（私文書）
    ，並向丁○○表示告訴人係其女友，及將該房屋租賃契約書交
    予丁○○而行使之；嗣因被告未依約給付租金給丁○○，丁○○透
    過本案房屋之社區管理室通知告訴人，經告訴人聯繫丁○○後
    ，始發現上開情事等情，為被告所承認（見偵卷第15至19、
    101至102頁；本院卷第77、99、187頁），核與告訴人（見
    偵卷第21至24、31至34頁；本院卷第156至174、184至185頁
    ）、證人丁○○（見偵卷第35至38、39至40頁；本院卷第175
    至184、186頁）於警詢及本院審理時之證述相符，並有被告
    以告訴人名義與丁○○簽訂之房屋租賃契約書影本（見偵卷第
    43至55頁）、被告與告訴人簽訂之房屋租賃契約書影本（見
    偵卷第57至頁63頁）、告訴人的室友與丁○○簽訂之房屋租賃
    契約書影本（見偵卷第65至73頁）、被告與告訴人Line對話
    內容截圖（見偵卷第83至87頁）、被告與告訴人於案發後簽
    立之協調書影本（見偵卷第41頁）在卷可憑，堪信屬實，此
    部分事實堪可認定。　　
二、被告雖以前詞置辯，惟查：
　㈠被告以告訴人名義與丁○○簽約前，確實沒有獲得告訴人之同
    意或授權之情，為被告所承認（見偵卷第15至19、101至102
    頁；本院卷第77、99頁），核與告訴人於警詢及本院審理時
    之證述（見偵卷第23頁；本院卷第165至169頁)相符。酌以
    被告乃房屋仲介人員，告訴人於承租本案房屋前，並不認識
    被告，更無男女朋友關係可言，此據告訴人證述明確（見偵
    卷第21至22頁；本院卷第156至161、174頁），然依證人丁○○所述，被告簽約時，並未對證人丁○○告知其係房屋仲介人
    員，反而佯稱其係告訴人之男友，其係代告訴人簽約，而以
    告訴人之名義與證人丁○○簽訂每月租金為9000元等內容之房
    屋租賃契約（見偵卷第36至37頁；本院卷第176至179頁），
    堪認被告確係明知自己未獲得告訴人之同意或授權，為賺取
    轉租牟利，隱瞞自己是仲介人員，佯稱自己是告訴人的女友
    ，而擅自冒用告訴人名義與證人丁○○簽訂每月租金為9000元
    等內容之房屋租賃契約，是其主觀上具有行使偽造私文書之
    主觀犯意，實屬甚明。被告辯稱：沒有行使偽造私文書之主
    觀犯意云云，及辯護意旨謂：被告只是以仲介的心態及心理
    認知來促成、媒合租屋，無偽造文書之意圖云云，均不足採
    。
　㈡被告實際上是先以自己名義與告訴人簽訂租賃契約，約定租
    金條件為每月1萬1000元，然後再擅自冒用告訴人名義與證
    人丁○○簽訂租金條件為每月9000元之房屋租賃契約，有如前
    述。就告訴人方面而言，告訴人既未授權或同意被告使用其
    名義與他人簽約，被告擅自以告訴人名義與證人丁○○簽約為
    法律行為，使告訴人成為契約當事人，背負法律責任，自足
    生害於告訴人；就證人丁○○而言，被告佯稱是告訴人之男友
    ，冒用告訴人名義與其簽約，其不知道被告未獲告訴人授權
    與同意，誤信被告係受告訴人委託簽約，被告所為自亦足生
    損害於證人丁○○之契約權益。辯護意旨謂：被告之行為，未
    造成告訴人或證人丁○○任何損害，本案單純只是租屋的民事
    糾紛云云，亦不足採。
三、綜上所述，被告前揭辯解及辯護意旨均非可採，本案事證明
    確，被告上開偽造文書犯行，堪以認定，應依法論科。　　
參、論罪科刑：
一、核被告所為，係犯刑法第216條、第210條之行使偽造私文書
    罪。被告偽造署名，係偽造私文書之部分行為，其偽造私文
    書之低度行為，為其行使之高度行為所吸收，均不另論罪。
二、爰審酌被告為圖以轉租房屋方式牟利，擅自冒用告訴人名義
    與他人簽約，所為實屬不該，並考量被告犯罪之動機、目的
    、手段及所生危害，暨被告犯後雖承認有上開客觀行為，惟
    否認犯罪之態度，及被告已將告訴人繳交被告之押金、已到
    期租金差額及預繳之尚未到期租金返還告訴人，此據被告及
    告訴人供陳在卷（見偵卷第19、33頁），並有被告與告訴人
    於案發後簽立之協調書影本（見偵卷第41頁）在卷可稽，然
    被告迄今未能獲得告訴人之諒解（見本院卷第193頁），兼
    衡被告自陳為高中畢業之智識程度，從事房仲業務、家庭經
    濟正常、有2名未成年子女需扶養之家庭經濟狀況(見本院卷
    第193頁)，及其前曾因妨害風化案件，經法院判處應執行有
    期徒刑7月並緩刑3年確定，尚在緩刑期間內（參卷附臺灣高
    等法院被告前案紀錄表）之素行紀錄等一切情狀，量處如主
    文所示之刑，並諭知易科罰金之折算標準。
肆、被告本案所偽造之私文書（即其冒用告訴人名義與丁○○簽訂
    之房屋租賃契約書），因已交付丁○○行使而非屬被告所有，
    自不得為沒收之諭知。惟被告在上開房屋租賃契約書之立契
    約書人(乙方)欄所偽造之「丙○○」署名1枚，應依刑法第219
    條之規定，不問屬於犯人與否，宣告沒收。
據上論斷，應依刑事訴訟法第299條第1項前段，刑法第210條、
第216條、第41條第1項前段、刑法第219條，判決如主文。
本案經檢察官陳建文提起公訴，檢察官乙○○、甲○○到庭執行職務
。
中　　華　　民　　國　　111 　年　　11　　月　　28　　日
                    刑事第五庭  審判長法  官  黃玉琪
　　　　　　　　　                    法  官  魏威至
　　　　　　　　　                    法  官  陳僑舫
以上正本證明與原本無異。
如不服本判決應於收受送達後20日內向本院提出上訴書狀，並應
敘述具體理由；其未敘述上訴之理由者，應於上訴期間屆滿後20
日內向本院補提理由書（均須按他造當事人之人數附繕本）「切
勿逕送上級法院」。
告訴人或被害人如不服判決，應備理由具狀向檢察官請求上訴，
上訴期間之計算，以檢察官收受判決正本之日起算。
　　　　                              書記官  張雅慧
中　　華　　民　　國　　111 　年　　11　　月　　28　　日

附錄論罪科刑法條全文：刑法第210條、第216條
中華民國刑法第210條
偽造、變造私文書，足以生損害於公眾或他人者，處5年以下有
期徒刑。

中華民國刑法第216條
行使第210條至第215條之文書者，依偽造、變造文書或登載不實
事項或使登載不實事項之規定處斷。